臺灣臺南地方法院柳營簡易庭民事判決
110年度營簡字第222號
原      告  郭致中  


被      告  台灣電力股份有限公司新營區營業處

法定代理人  張簡宗瑜
複代理人    李坤霖  
            黃三郎  
上列當事人間請求侵權行為損害賠償事件，經本院柳營簡易庭於
民國111年7月19日言詞辯論終結，判決如下：
    主  文
一、原告之訴及假執行之聲請均駁回。
二、訴訟費用由原告負擔。
    事實及理由
一、原告起訴主張：
  ㈠原告於民國109年8月18日下午5時21分許，騎乘車牌號碼000-
    000號普通重型機車（下稱系爭機車），沿臺南市後壁區南8
    4線由西往東行駛，因被告所架設之崁頂高幹49左一東側之
    電桿（下稱系爭電桿）未妥善綁繫，造成桿線（下稱系爭電
    線）脫落，及於脫落後未及時修復，導致原告遭系爭電線絆
    倒（下稱系爭事故），而受有左側橈骨粉碎性骨折之傷害（
    下稱系爭傷害）。
　㈡原告因系爭事故造成系爭傷害，因而受有醫療費新臺幣（下
    同）50,130元、醫療器材1,143元、交通費4,700元、增加生
    活上之支出1,640元、看護費用11,000元、不能工作損失258
    ,000元、修車費25,850元、勞動能力減損225,202元，及精
    神慰撫金500,000元之損害，爰依民法第184條第1項前段、
    第191條第1項之規定請求損害賠償。
  ㈢並聲明：被告應給付原告1,077,665元，及自起訴狀繕本送達
    翌日起至清償日止，按週年利率百分之5計算之利息；原告
    願供擔保，請准宣告假執行。
二、被告則以：
  ㈠被告已依電業法、輸配電設備裝置規則設置維護配電線路，
    惟當時臺南市後壁區雷雨交加，致系爭電桿上一條高壓被覆
    線遭雷擊而斷落，其上之架空地線（防雷地線）可以截阻部
    分雷擊，但因落雷方向、次數無一致性、落雷地點無固定性
    、落雷能量無定量性，因此架空地線無法百分之百阻擋落雷
    ，故此屬不可抗力事由，而被告接獲電話通報後，立即派員
    到達現場搶修，系爭事故之發生，被告並無過失。
  ㈡若鈞院認被告須負侵權責任，被告對於原告所提出之醫療費5
    0,130元、醫療器材1,143元、交通費4,700元、看護費11,00
    0元均不爭執。至於原告請求不能工作損失部分，應以原告
    實際損失之工資為準，並扣除已領取之職災工資補償。勞動
    能力減損部分應送鑑定。精神慰撫金部分，以原告受傷之程
    度及對健康的影響程度觀之，原告請求之金額過高。
　㈢並聲明：原告之訴及假執行之聲請均駁回；如受不利之判決
    ，願供擔保請准宣告免為假執行。
三、得心證之理由
　㈠土地上之建築物或其他工作物所致他人權利之損害，由工作
    物之所有人負賠償責任，但其對於設置或保管並無欠缺，或
    損害非因設置或保管有欠缺，或於防止損害之發生，已盡相
    當之注意者，不在此限，民法第191條第1項定有明文。其立
    法意旨在於為防止隱藏加損害於他人之危險，故所有人對於
    土地上工作物，應善盡必要注意以維護其安全，並防免損害
    之發生，此為工作物所有人應盡之社會安全義務，被害人無
    須負舉證責任，方能獲得周密之保護。又所謂土地上之工作
    物，係指以人工作成之設施，建築物係其例示，而系爭電桿
    及其上之電纜線，係為人工安裝固定使之不易移動，應屬該
    條所謂土地上之工作物明確。原告於上開時地騎乘系爭機車
    遭系爭電線絆倒，因而受有系爭傷害，為兩造所不爭執，堪
    信為真。是以，被告所有設置在土地上工作物即系爭電線確
    實造成原告之權利受損害，依上開說明，自應由被告舉證證
    明其設置或保管並無欠缺即已盡善良管理人之注意義務，否
    則應由其負侵權行為之責任。
　㈡被告抗辯系爭電線係因遭雷擊而斷落等情。經查，於系爭事
    故發生前，系爭電桿附近有下大雨、強風、雷擊，為兩造所
    不爭執，並有臺南市政府警察局白河分局111年6月7日南市
    警白交字第1110333409號函及附件道路交通事故現場圖、調
    查報告表及現場照片、交通部中央氣象局臺灣南區氣象中心
    111年6月6日南區象字第1112600548號函及附件109年8月逐
    時平均風速、平均風向資料可佐（見本院卷第166頁至第180
    頁），堪信為真。又系爭電線與配件有嚴重燒黑情況，有照
    片可佐（見本院卷第194頁），原告亦稱：該照片只能看出
    電擊到旁邊的接頭等語，足見無論是電擊擊中系爭電線的接
    頭（配件）或是系爭電線本身，系爭電線之斷落的原因都是
    雷擊，上開事實，堪予認定為真。至原告雖主張系爭電線係
    因未妥善綁繫而掉落等語，然系爭電線及配件既有經雷擊而
    產生之焦黑及斷裂痕跡，自非因未綁妥而掉落，原告上開主
    張，難以採信。
　㈢本規則用詞定義如下：十四、遮蔽線：指一條或多條未必被
    接地之電線，平行架設於相導體上方，以保護電力系統避免
    遭雷擊，輸配電設備裝置規則第7條第14款定有明文，足見
    現行法規僅要求須在輸電電線上方架設電線，以保護電力系
    統。又依被告內部之配電線路防雷害裝置原則可知，無論在
    高度、中度落雷地區，均係使用架空地線加以保護電力系統
    。經查，被告於設置系爭電線時，於其上方業已架設架空地
    線用以防止雷擊，有現場照片可佐（見本院卷第136頁、第1
    76頁），堪認被告設置系爭電線並無瑕疵。
　㈣於109年8月18日17時10分59秒許，系爭電桿附近發生雷擊，
    有落雷監測歷史資料可佐（見本院卷第196頁），系爭電線
    應於該時斷落，原告於同日17時21分行經此地發生系爭事故
    ，自系爭電線斷落時起至系爭事故發生時止僅約10分鐘，衡
    諸常情，難以期待被告在如此短時間內得抵達現場，進行危
    險之排除或修護。況被告於同日17時35分時許，業已抵達現
    場進行修護，有派工記錄表及現場照片拍攝時間可佐（見本
    院卷第78頁、第176頁下方照片），堪認被告保管系爭電線
    並無瑕疵。
　㈤綜上，被告既對系爭電線設置或保管均無欠缺，原告自無從
    依民法第191條第1項請求侵權行為損害賠償。至原告另依民
    法第184條第1項前段請求侵權行為損害賠償，惟原告自始未
    舉證證明系爭電線有因未妥善綁繫而造成脫落，及被告於脫
    落後未及時修復等侵權行為事實存在，亦難認定被告應負侵
    權行為責任。又原告之訴既經駁回，其假執行之聲請即失所
    依據，應併予駁回。
四、從而，原告依民法第184條第1項前段、第191條第1項請求被
    告負侵權行為損害賠償責任，於法無據，應予駁回。
五、本件事證已臻明確，兩造其餘攻擊防禦方法及所提證據，經
    本院斟酌後，認為與本件判決結果不生影響，爰不予逐一論
    列，附此敘明。
六、訴訟費用負擔之依據：民事訴訟法第436條第2項、第78條。
中　　華　　民　　國　　111 　年　　8 　　月　　2 　　日
                  臺灣臺南地方法院柳營簡易庭
                        法  官  陳協奇
以上正本係照原本作成。
被告如不服本判決，應於送達後20日內，向本院提出上訴狀並表明上訴理由，如於本判決宣示後送達前提起上訴者，應於判決送達後20日內補提上訴理由書（須附繕本）。如委任律師提起上訴者，應一併繳納上訴審裁判費。　　　　　　　　　　　　　
中　　華　　民　　國　　111 　年　　8 　　月　　3 　　日
 　　　　　　　　　　　 書記官　洪季杏